【裁判字號】    98,聲,511
【裁判日期】    981111
【裁判案由】    定應執行刑
【裁判全文】
臺灣臺東地方法院刑事裁定               98年度聲字第511號
聲  請  人  臺灣臺東地方法院檢察署檢察官
受  刑  人  甲○○
                    (現於臺灣臺北監獄臺北分監執行中)
上列聲請人因受刑人數罪併罰有二裁判以上，聲請定其應執行之
刑（98年執聲字第408號），本院裁定如下：
    主  文
甲○○所犯如附表所示之罪，應執行有期徒刑拾壹月，如易科罰
金，以銀元佰元即新臺幣玖佰元折算壹日。
    理  由
一、聲請意旨略以：受刑人甲○○因犯服用酒類駕駛動力交通工
    具罪、過失傷害罪、駕駛動力交通工具致人死傷而逃逸罪及
    違反妨害兵役治罪條例等案件，先後經判決確定如附表，應
    依刑法第53條及第51條第5款，定其應執行之刑，爰依刑事
    訴訟法第477條第1項，聲請定其應執行之刑。
二、按裁判確定前犯數罪者，併合處罰之；又數罪併罰，有二裁
    判以上者，依刑法第51條之規定，定其應執行之刑，刑法第
    50條及第53條分別定有明文。次按民國94年2月2日修正公布
    ，自95年7月1日起施行之刑法第2條第1項規定：「行為後法
    律有變更者，適用行為時之法律。但行為後之法律有利於行
    為人者，適用最有利於行為人之法律」。而依刑法第51條定
    應執行刑時，裁判確定前犯數罪，其中一罪在新法施行前者
    ，亦應為新舊法比較（最高法院95年5月23日第8次刑事庭會
    議決議亦同此意旨）。而依修正前刑法第51條之規定：「數
    罪併罰，分別宣告其罪之刑，依左列各款定其應執行者：」
    其中第5款規定：「宣告多數有期徒刑者，於各刑中之最長
    期以上，各刑合併之刑期以下，定其刑期。但不得逾20年」
    。然修正後刑法第51條第5款則規定：「宣告多數有期徒刑
    者，於各刑中之最長期以上，各刑合併之刑期以下，定其刑
    期。但不得逾30年」。經比較新舊法之結果，修正後刑法之
    規定並未較有利於行為人，依刑法第2條第1項前段之規定，
    仍應依修正前之規定，定其應執行之刑。另95年7月1日修正
    施行前刑法第41條第1項前段原規定：「犯最重本刑為5年以
    下有期徒刑以下之刑之罪，而受6個月以下有期徒刑或拘役
    之宣告，因身體、教育、職業、家庭之關係或其他正當事由
    ，執行顯有困難者，得以1元以上3元以下折算1日，易科罰
    金。」此易科罰金折算標準，依修正前罰金罰鍰提高標準條
    例第2條前段規定，就其原定數額提高為100倍折算1日，故
    應以銀元300元折算1日（經折算為新臺幣後，為新臺幣900
    元折算1日）。而修正後刑法第41條第1項前段則規定：「犯
    最重本刑為5年以下有期徒刑以下之刑之罪，而受6個月以下
    有期徒刑或拘役之宣告者，得以新臺幣1千元、2千元或3千
    元折算1日易科罰金。」經比較新舊法之結果，以修正前之
    規定較有利於受刑人，應依刑法第2條第1項前段規定，適用
    修正前刑法第41條第1項前段及修正前罰金罰鍰提高標準條
    例第2條規定，定其易科罰金折算標準。末按依司法院大法
    官釋字第662號解釋：「中華民國94年2月2日修正公布之現
    行刑法第41條第2項，關於數罪併罰，數宣告刑均得易科罰
    金，而定應執行刑之刑逾6個月者，排除適用同條第1項得易
    科罰金之規定部分，與憲法第23條規定有違，並與本院釋字
    第366號解釋意旨不符，應自本解釋公布之日起失其效力。
    」，故對於數罪併罰，數宣告刑均得易科罰金，而定應執行
    之刑超過6個月之案件，依司法院釋字第366號、662號解釋
    意旨，仍得易科罰金。又判決主文如漏未記載得易科罰金，
    參照司法院院字第1356號解釋意旨，被告及檢察官均有聲請
    權。
三、經查：受刑人甲○○因犯如附表所示之罪，先後經臺灣板橋
    地方法院及本院判決，並就附表所示第1至3號所示之犯罪減
    刑如附表所示，均已確定在案，有各該刑事判決書及臺灣高
    等法院被告前案紀錄表各1份附卷可稽。又受刑人所犯如附
    表所示第1至3號所示各罪之宣告刑經減刑後，均得易科罰金
    ，茲檢察官聲請定其應執行之刑，經參酌司法院釋字第366
    號、662號解釋，本院就受刑人所犯如附表所示第1至4號所
    示各罪定其應執行之刑，即應併諭知易科罰金之折算標準。
    另按法律上屬於自由裁量之事項，有其外部性界限及內部性
    界限，並非概無拘束。依據法律之具體規定，法院應在其範
    圍選擇為適當之裁判者，為外部性界限；而法院為裁判時，
    應考量法律之目的，及法律秩序之理念所在者，為內部性界
    限。法院為裁判時，二者均不得有所踰越（最高法院80年臺
    非字第473號判例意旨參照）。在數罪併罰，有二裁判以上
    ，定其應執行之刑時，固屬於法院自由裁量之事項，然仍應
    受前揭外部性界限及內部性界限之拘束。查受刑人所犯如附
    表編號第1至3號所示之犯罪，係於95年7月1日之前所犯，業
    經臺灣板橋地方法院以98年度交易緝字第1號判決定應執行
    有期徒刑8月確定，有該案件判決書在卷可按，受刑人所犯
    如附表編號第4號所示之犯罪，係於95年7月1日之後所犯，
    依前開說明，本院為最後事實審法院就附表編號第1至4號所
    示案件再為定應執行刑之裁判時，自應受前開裁判所為定應
    執行刑內部界限之拘束，並依修正前刑法第51條第5款及前
    開說明定如主文所示之執行刑。再受刑人所犯如附表編號第
    1至3號所示犯罪時之刑法第41條第1項前段規定：「犯最重
    本刑為5年以下有期徒刑以下之刑之罪，而受6個月以下有期
    徒刑或拘役之宣告，因身體、教育、職業、家庭之關係或其
    他正當事由，執行顯有困難者，得以1元以上3元以下折算一
    日，易科罰金。」。依行為時之易科罰金折算標準，修正前
    罰金罰鍰提高標準條例第2條前段（現已刪除）規定，就其
    原定數額提高為100倍折算1日，則本件受刑人行為時之易科
    罰金折算標準，應以銀元300元折算1日，經折算為新臺幣，
    應以新臺幣900元折算為1日。惟95年7月1日修正公布施行之
    刑法第41條第1項前段則規定：「犯最重本刑為五年以下有
    期徒刑以下之刑之罪，而受六個月以下有期徒刑或拘役之宣
    告者，得以新臺幣1千元、2千元或3千元折算1日，易科罰金
    。」比較修正前後之易科罰金折算標準，以95年7 月1日修
    正公布施行前之規定，較有利於受刑人，是應依刑法第2條
    第1項前段，適用修正前刑法第41條第1項前段規定，定其折
    算標準。復本件受刑人所犯如附表編號第1至3號所示犯罪之
    易科罰金折算標準，係依修正前刑法以銀元3百元即新臺幣9
    百元折算1日為易科罰金之折算標準，所犯如附表編號第4號
    所示犯罪則係依修正後刑法以新台幣1千元折算1日為易科罰
    金標準，然依前述說明，定應執行刑之易科罰金標準，仍應
    比較新舊法後，整體予以適用。經比較修正前後之易科罰金
    折算標準，以95年7月1日修正公布施行前之規定，較有利於
    行為人，則應依刑法第2條第1項前段，適用修正前刑法第41
    條第1項前段規定，定其易科罰金之折算標準。
四、依爰依刑事訴訟法第477條第1項，刑法第2條第1項前段、第
    53條，修正前刑法第41條第1項前段、第51條第5款，司法院
    大法官會議釋字第662號解釋，修正前罰金罰鍰提高標準條
    例第2條，現行法規所定貨幣單位折算新臺幣條例第2條，裁
    定如主文。
中    華    民    國    98    年    11    月    11    日
                  刑事第二庭    法  官  林拔群
以上正本證明與原本無異。
如不服本裁定，應於裁定送達後5日內向本院提出抗告狀（須附
繕本）。「切勿逕送上級法院」
中    華    民    國    98    年    11    月    12    日
                                書記官  廖偉志


司法院資訊處製作；財團法人民間司法改革基金會備份。
